臺灣苗栗地方法院刑事判決　　　　　　　　96年度訴字第14號
公　訴　人　臺灣苗栗地方法院檢察署檢察官
被　　　告　乙○○
　　　　　　　　　　現於臺灣新竹監獄執行中
指定辯護人　本院公設辯護人　己○○
上列被告因違反槍砲彈藥刀械管制條例案件，經檢察官提起公訴
（95年度偵字第2151號），本院判決如下：
    主  文
乙○○未經許可，製造可發射子彈具有殺傷力之改造槍枝，累犯
，處有期徒刑伍年陸月，併科罰金新臺幣伍萬元，罰金如易服勞
役，以新臺幣壹仟元折算壹日。扣案之改造手槍壹枝（含彈匣壹
個，槍枝管制編號：0000000000號），及如附表一、附表二編號
1至19 、24至25、27至31所示之物，均沒收。又未經許可，製造
子彈，累犯，處有期徒刑壹年捌月，併科罰金新臺幣貳萬元，罰
金如易服勞役，以新臺幣壹仟元折算壹日。扣案之改造子彈貳顆
（直徑約6.94MM），及如附表一、附表二編號1 至19、24至25、
27 至31 所示之物，均沒收。應執行有期徒刑陸年拾月，併科罰
金新臺幣陸萬元，罰金如易服勞役，以新臺幣壹仟元折算壹日。
扣案之改造手槍壹枝（含彈匣壹個，槍枝管制編號：0000000000
號）、改造子彈貳顆（直徑約6.94MM），及如附表一、附表二編
號1至19 、24至25、27至31所示之物，均沒收。
    事   實
一、乙○○前因違反槍砲彈藥刀械管制條例、麻醉藥品管理條例
    等案件，經臺灣新竹地方法院判處有期徒刑7 月、7 月，並
    定應執行刑1 年確定，於民國87年1 月22日縮短刑期假釋出
    監，於87年4 月8 日保護管束期滿，未經撤銷假釋，視為執
    行完畢（後述製造改造槍枝部分構成累犯）；其又因違反毒
    品危害防制條例及竊盜等案件，分別經臺灣新竹地方法院判
    處有期徒刑8 月、8 月及1 年確定，其後並定應執行刑2 年
    2 月確定，於93年12月15日假釋出監，假釋期間付保護管束
    ，甫於94年3 月10日保護管束期滿，未經撤銷假釋，視為執
    行完畢（後述製造子彈部分構成累犯）。詎乙○○仍不知悔
    改，明知可發射金屬或子彈具有殺傷力之改造手槍、具殺傷
    力之改造子彈，為槍砲彈藥刀械管制條例所管制之物品，未
    經許可，不得無故製造，竟分別基於非法製造具有殺傷力改
    造手槍、改造子彈之犯意，於90年10月中旬某日，在新竹市
    ○○路假日花市，購買尚不具殺傷力之道具槍6 枝後，旋即
    在其新竹市○○區○○路225 巷88號6 樓之3 租屋處，以附
    表一、二所示之改造槍枝工具，將其中1 枝換裝土造金屬槍
    管，改造成機械性能良好、可擊發適用子彈，具有殺傷力之
    改造手槍1 枝（含彈匣1 個，槍枝管制編號為0000000000）
    ；另於95年3 月中旬某日，在新竹市○○路幻象模型店購得
    尚不具殺傷力、數量不詳之道具子彈後，於95年4 月4 日在
    上開租屋處，裝填入火藥，改造成具殺傷力之改造子彈共3
    顆。嗣於95年4 月10日23時40分許，乙○○駕駛車號5P-8
    028 號自用小客貨兩用車，行經苗栗縣頭份鎮○○里○○街
    67號前，因行跡可疑，經警員庚○○、李獻弘等人出示證件
    欲加盤查，乙○○非但不予理會，反棄車逃逸，並於逃逸時
    將前述具有殺傷力之改造手槍1 枝（含彈匣1 個，槍枝管制
    編號為0000000000）及改造子彈3 顆沿路丟擲，迄至同鎮○○里○○街路旁草叢處，為警合力將其逮捕，並於其所駕駛
    之上述自用小客貨兩用車上，扣得如附表一所示之物品；警
    員復經其同意後，至其位於新竹市○○區○○路225 巷88號
    6 樓之3 租屋處，搜索扣得如附表二所示之物品；再於95年
    4 月11日上午7 時50分許，其帶同警員至苗栗縣竹南鎮公館
    仔14 6號旁花園，扣得前述具有殺傷力之改造手槍1 枝（含
    彈匣1 個，槍枝管制編號為0000000000）、改造子彈3 顆（
    其中1 顆業經鑑驗人員試射完畢）。
二、案經苗栗縣警察局頭份分局報請臺灣苗栗地方法院檢察署檢
    察官偵查起訴。
    理  由
壹、程序部分：
一、本件被告乙○○於本院審理時陳稱：於停車的地方被打，但
    不知道被哪一個警員打。第1 個被打的地方是在被逮捕的地
    方，第2 個的地方是在警局裡面，其被警員戴3 個頭套。警
    員把其雙手銬在後面，用腳蹬其胸口。在牢房裡面，同房之
    人跟其講，其才知道這種任意性的問題，在警察局所述不實
    在。當時被抓到時，車上還有丙○○在。庚○○所述不實，
    丙○○說的派出所不對，實際上其與丙○○一同被抓到那個
    派出所等語（以上參本院審卷96年5 月16日審判筆錄第2 至
    3 頁、第10頁，96年7 月11日審判筆錄第14頁）。
二、由被告乙○○之陳述，可知其主張為警逮捕後，在其停車處
    及警局為警員刑求，其警詢之陳述，係遭警員刑求所致，並
    非出於其之自由意志等情。
三、按「被告陳述其自白係出於不正之方法者，應先於其他事證
    調查。」、「被告之自白，非出於強暴、脅迫、利誘、詐欺
    、疲勞訊問、違法羈押或其他不正之方法，且與事實相符者
    ，得為證據。」，刑事訴訟法第156 條第3 項前段、第1 項
    分別定有明文。是本件首應調查者，厥為被告乙○○於警詢
    時之自白，是否出於不正方法所致。若被告乙○○於警詢時
    之自白，係因強暴、脅迫等不正方法所取得，則無證據能力
    ，應予以排除，不得作為本件認定犯罪事實之證據；若無出
    於強暴、脅迫等不正方法之情形，且與事實相符者，則有證
    據能力，得為本件認定犯罪事實之證據。經查：
（一）證人即查獲本件之員警庚○○於本院審理時結證稱：「（
      問：本件有關於被告乙○○涉嫌違反槍砲彈藥刀械管制條
      例的案件，是否由你們頭份分局尖山派出所查獲的？）是
      的。」、「（問：你們是如何查獲的？）95年4 月10日晚
      間23時40分左右，在頭份鎮○○里○○街67號前，我們盤
      查乙○○，因為他跑給我們追，所以我的同仁有鳴槍示警
      ，跑了2 、3 百公尺，我們同仁有查到乙○○有毒品通緝
      的案件，我們就加以逮捕。」、「（問：你們同仁當時鳴
      槍示警，是否是對空鳴槍？）是的。」、「（問：你們是
      否是在頭份鎮○○里○○街的路旁草叢逮捕被告？）是的
      。」、「（問：被告在逃跑的過程中，沿路有沒有丟棄什
      麼東西？）被告跑的很快，我們有看到他丟什麼發亮的東
      西，隱約有看到。」、「（問：你們後來有去查銀色發亮
      的東西是什麼嗎？）有的，晚上我們去找，那個地方東西
      很雜亂，我們有回派出所拿探照燈之類，但是因為那裡很
      亂，所以當時並沒有找到，回去以後我們有對被告詢問，
      被告說有，當時他有丟1 把槍，隔天早上我們就回到那個
      地方去查，就有查到1 把槍，我們有拍照。」、「（問：
      你們在晚上逮捕被告之後，有在被告所駕駛的車號5 Ｐ-8
      028 號車內找到什麼東西嗎？）我們抓到被告之後，回到
      他的車上有找到槍管兩支、火藥1 批、槍枝零組件1 批、
      工具1 批，如查扣一覽表所示的物品。」、「（問：後來
      你們是否有到被告在新竹市○○區○○路225 巷88號6 樓
      之3 的住處搜查？）是的。」、「（問：你們在被告上開
      住處有沒有查到什麼東西？）查到0.22土造子彈1 發、8
      ＭＭ改造子彈7 發，共8 發，45手槍半成品1 支、改造貝
      瑞塔手槍半成品1 支、改造90手槍半成品1 支，共3 支半
      成品改造手槍，貫穿的槍管2 支，克拉克手槍滑套1 支，
      ＢＢＫ滑套1 支，92滑套1 支，共3 支改造手槍滑套。改
      造手槍彈匣8 個，槍枝零件1 批，機具1 批，詳如扣押物
      一覽表。」、「（問：你們是如何在被告的車輛及上開住
      處查獲上開扣押物？）第1 個地點是在車上，因為他要上
      車，看到我們，就離開車輛跑給我們追，我們追到他之後
      ，他也同意我們搜索他的車輛，我們有查到他是通緝犯，
      當時車門是打開的。第2 個地點是被告新竹市○○區○○
      路225 巷88號6 樓之3 的住處，他有拿鑰匙打開該處，對
      我們說哪個袋子、哪個袋子裡面有東西。」、、、「（問
      ：被告在被你們查獲逮捕的過程有沒有受傷？）因為他跑
      給我們追，且被告壯壯的，被我們同仁抓到之後，我們同
      仁3 、4 個人合力把被告制伏，但是被告一直在掙脫，印
      象中被告的手有受一點傷，在筆錄裡面有提到。」、「（
      問：被告的兩次警訊筆錄是否都是你製作的？）是的。」
      、「（問：被告在回答問題時是否都是按照他的意思回答
      的？）是的。」、「（問：被告在回答問題時，當時的精
      神狀態？）蠻好的，人很清醒，他早上帶我們去找槍枝時
      ，他也有在場。」、「（問：被告在回答問題時，有沒有
      出現害怕的情形？）沒有。」、「（問：你們在詢問被告
      時，他是如何說出他在逃逸過程中丟棄的是改造手槍的過
      程，他是如何講的？）我就問他說剛剛你丟什麼東西，他
      回答說沒有，我說明明有看到你有丟銀色亮亮的東西，當
      時我們有叫屋主開門讓我們進去找，但是因為裡面的雜物
      太多，沒有找到，然後我們跟被告講說明天我們也會去找
      ，被告就跟我們講說那是槍。」、「（問：你們在訊問被
      告時，他是如何說出他的住處還有相關改造槍械的成品、
      半成品、工具？）我對被告講說，我們根據線報說你都在
      改造槍枝，且我們都知道在哪裡，被告說沒有啦，哪有改
      造槍枝，後來他說他住在他女朋友家，就帶我們去找，被
      告雖然住在新竹，但是常來我們轄區附近。」、「（問：
      被告說他在被逮捕時，及在警局裡面，有被戴上頭套，胸
      部被踢，到底是怎麼一回事？）、、、，我們就跟他說事
      情遇到了，就好好處理，我們沒有毆打他的情事。」、「
      （問：當夜查獲被告時，除了你們警方人員外，被告1 人
      ，還有沒有其他人？）被告的車上沒有任何人。」、、、
      「（問：被告說當時他的車上還有一名叫『丙○○』，且
      被你們一起帶回警局，有沒有？）沒有。」、「（問：依
      照你剛才的陳述，被告是後來才講說他住在他女朋友的住
      處，你們之前知道嗎？）我們有線索知道被告住在那棟大
      樓的6 樓，但是不確定是哪1 間，他是在我們轄區活動，
      持有槍枝或是販毒，且我們有去樓下等他2 、3 次，他好
      像不常開這部車。」、「（問：你的意思是否是說逮捕他
      的那個晚上，是碰巧遇到被告？）被告的車輛我們早就已
      經鎖定了，那天晚上是在那個地點碰巧遇到被告的。」、
      「（問：被告有說他在跑的時候有丟掉東西，你們在警訊
      說被告是為了湮滅證據，是否如此？）那時候我們問他說
      你為何要把那槍枝丟棄。」、、「（問：被告的女朋友叫
      什麼名字？）我忘記了，他的女朋友來派出所時，好像有
      懷孕。」、「（問：他的女朋友是什麼時候來派出所？）
      我忘記了。」、、、「（問：作筆錄時，被告的女朋友有
      沒有在旁邊？）好像有，後來也好像有跟著被告移送到分
      局，被告的車子好像是他女朋友開回去的。」、、、「（
      問：但是照你所說的，被告在你們完全沒有暴力的情況下
      ，他會帶你們去他的住處找那些扣押物品，合理嗎？）因
      為我們早就已經鎖定他了，我們跟他講說我們知道他的地
      方，我們會去找檢察官開搜索票，他就帶我們去了。」、
      「（問；你或你們同事在逮捕被告的過程，及在警局製作
      警訊筆錄，及被告帶你們到竹南鎮的花園那裡去查槍，及
      被告帶你們到他新竹市的租屋處等的過程中，有沒有人打
      被告乙○○？）沒有。」、「（問：上開過程中，有沒有
      人用腳去蹬被告乙○○的胸部？）也沒有。」、「（問：
      就你辦案的經驗，持有改造的槍枝、子彈是否是犯罪？）
      是的。」、「（問：就你起獲被告所持有的改造手槍及子
      彈，這種狀況，就你的法律認知，被告乙○○是否就已經
      犯罪了？）是的。」、「（問：之前是否認識這個被告？
      ）不認識。」、「（問：你跟被告有沒有任何的過節？）
      沒有。」等語（以上參本院審卷96年5 月16日審判筆錄第
      3 至10頁）。
（二）是由證人庚○○之證詞，可知渠係證稱於上述時地逮捕被
      告乙○○，被告乙○○之前述車上並未有其他人，亦未將
      姓名為「丙○○」之人帶回派出所。在逮捕被告乙○○，
      及由被告乙○○帶同渠等至上述新竹市租屋處，苗栗縣竹
      南鎮公館仔146 號等地，起獲前述改造槍枝、子彈及工具
      ，暨在派出所詢問被告乙○○等過程中，並未毆打被告乙○○。而渠係告知被告乙○○，渠等知悉被告乙○○之住
      處，會找報告檢察官聲請搜索票，被告乙○○即帶渠等至
      上述地點，起獲扣案之物品等語。
（三）證人丙○○於本院審理時結證稱：95年某日被告乙○○開
      車載渠至苗栗朋友「阿秀」家，一出門「阿秀」家門，5
      、6 個警察圍上來，其中1 個警員用手肘打被告乙○○之
      腹部3 下。當時渠及被告乙○○被警察一起帶至後龍派出
      所，並戴黑色頭套。在後龍派出所，警員有打被告乙○○
      ，但不知幾個打被告乙○○，因渠沒有親眼看到，但有聽
      到「碰、碰、碰」的打擊聲音，類似被告乙○○第1 次被
      打的聲音。後來渠之頭套被拿下來，才看見被告乙○○戴
      著頭套坐在地上，就像被打的樣子。被告乙○○的筆錄，
      也是在後龍派出所製作。之後，渠即搭公車回新竹。被告
      乙○○並沒有棄車逃逸，一始即被警察圍住等語（以上參
      本院審卷96年6 月20日審判筆錄10至26頁）。
（四）被告乙○○於本院審理時陳稱：在逮捕地點，不知道被幾
      個警察打，因警察穿便服，認不出來是何人打其。當時警
      察係用腳膝蓋蹬其腹部，剛開始在車子後面，1 個警員先
      蹬，之後又有1 個警員過來蹬，但忘記蹬幾下，那時丙○○在旁邊1 公尺處，另有1 個穿制服的警員在丙○○身旁
      。渠後來被帶到派出所，一到派出所服務台後方即被戴頭
      套，警員在服務台及泡茶區中間的櫃子後面，以腳瞪其腹
      部4 、5 下，其被警員蹬時，不知道丙○○是否已進派出
      所等語（以上參本院審卷96年6 月20日審判筆錄26至28頁
      ）。
（五）是由證人丙○○之證詞，與被告乙○○之陳述觀察，可知
      有下列不符之處：
     1、在逮捕地點毆打被告乙○○之警員人數：被告乙○○稱
        先後2個；證人丙○○稱1個。
     2、在逮捕地點毆打被告乙○○之方法：被告乙○○稱警員
        以腳瞪其腹部；證人丙○○稱警員以手肘打被告乙○○
        之腹部。
     3、警員逮捕被告乙○○、丙○○之後，是否立即給予其等
        戴頭套：被告乙○○稱被帶至派出所之後方戴頭套；證
        人丙○○稱進派出所之前即戴頭套。
 （六）由此可見，證人丙○○證詞之真實性，實有可疑。再參
       酌證人庚○○證稱在逮捕被告乙○○時，上述車上並未
       有其他人在車上，亦未帶同「丙○○」之人回苗栗縣警
       察局頭份分局尖山派出所（以下稱尖山派出所）等情，
       已如前述。而被告乙○○於95年4 月11日零時50分，在
       尖山派出所接受證人庚○○詢問時，被告乙○○表示不
       願意於夜間接受詢問，此有調查筆錄1 份在卷可考（參
       95年度偵字第2151號卷第11至12頁）。由此可知，被告
       乙○○係為警帶回尖山派出所，並非證人丙○○證稱之
       後龍派出所。再查，被告乙○○在證人庚○○等人欲盤
       查其所駕駛之車輛時，棄車逃逸，並於警員追捕之過程
       ，將前述具有殺傷力之改造手槍1 枝（含彈匣1 個，槍
       枝管制編號為0000000000）及改造子彈3 顆，丟擲在苗
       栗縣竹南鎮公館仔146 號之處等情，業據證人庚○○結
       證明確，且有搜索同意書、尖山派出所扣押筆錄、扣押
       物品目錄表、起獲槍彈照片在卷可憑（參同上偵卷第41
       至49頁、第53頁），由此可徵證人丙○○證稱被告乙○○並未棄車逃逸等語不實。是證人丙○○之上述證詞，
       實為虛妄，不能採信。
 （七）被告乙○○於95年4 月11日下午5 時39分，接受檢察官
       訊問時，並未向檢察官陳稱其遭警員刑求，且陳稱其係
       因好奇，才改造槍枝、子彈等語（參同上偵卷第56至57
       頁）；其於本院行準備程序時，亦未向本院陳稱其為警
       逮捕、接受詢問等過程，遭受警員刑求等情（參本院審
       卷96年2 月1 日準備程序筆錄），復於本院審理時陳稱
       在檢察官訊問時之陳述，係出於其自由意志，檢察官並
       未刑求或脅迫等語（參本院審卷96年7 月11日審判筆錄
       第15頁）。再徵諸證人庚○○之上述證詞，足見被告乙○○並未遭警刑求。至被告乙○○辯稱在獄中同房告知
       其任意性之問題，才知提出刑求之事等情，核與常情不
       符，不能採信。綜上，被告乙○○陳稱遭警刑求等語，
       顯為虛妄，不足為採。
壹、實體部分：
一、本件被告乙○○否認有改造槍枝、子彈之犯行，辯稱：「是
    綽號『小搞』，真名叫甲○○，住在新竹市○○區○○路11
    9 號，他是66年次的男子，是甲○○他寄放在我那裡的，有
    很多人都知道槍是甲○○的，戊○○也有看到。偵訊筆錄是
    我說的沒有錯，但是是因為我不想出賣朋友，但是現在我關
    的很痛苦，且製造槍枝的刑期非常的長，我希望傳喚他們出
    來對質。因為我被關了，才想到有丁○○到我家要找我吃飯
    ，我後來一直想『小搞』這個事情，還有誰可以幫我證明，
    我就想到戊○○，因為我那時候要入監服刑，就託戊○○去
    找『小搞』，要把那些東西拿回去，所以戊○○知道這件事
    情」等語。
二、惟查：
（一）由證人庚○○之前述證詞【參理由欄壹（一）】，可知渠
      係證稱渠與同事於95年4 月10日23時40分許，發覺被告乙○○駕駛車號5P- 8028號自用小客貨兩用車，行經苗栗縣
      頭份鎮○○街67號前，因行跡可疑，渠等出示證件欲加盤
      查之際，被告乙○○竟棄車逃逸，並於逃逸時將改造手槍
      1 枝（含彈匣1 個，槍枝管制編號為0000000000）沿路丟
      擲，迄至同鎮○○里○○街路旁草叢處，為渠等合力將被
      告乙○○逮捕，於其所駕駛車號5P-8028 號自小客貨兩用
      車上，扣得如附表一所示之磨輪機等物品。並經被告乙○○同意後，至被告乙○○位於新竹市之租屋處，搜索扣得
      如附表二所示之砂輪機、電鑽、改造槍枝、子彈等物品；
      又於隔日上午，被告乙○○帶渠等至苗栗縣竹南鎮公館仔
      146 號，扣得前述具有殺傷力之改造手槍1 枝（含彈匣1
      個，槍枝管制編號為0000000000）、改造子彈3 顆等物品
      。被告乙○○在接受渠詢問時，精神狀態蠻好，人很清醒
      ，均係依照其所回答的內容記載等情。
（二）被告乙○○於警詢時陳稱：「（問：警方於95年4 月10日
      23時40分，在苗栗縣頭份鎮○○里○○街67號前盤查你時
      ，你為了湮滅證據，丟棄何物為警查獲？）當時見警方欲
      盤查我，我就邊跑邊把放在右邊褲袋裡面點22改造手槍1
      支，內含彈匣（誤載為夾）1 個，改造子彈3 發（子彈已
      上彈匣），丟棄在竹南公館仔146 號民宅旁花園內，然後
      我就開始逃跑了。」、、、「（問：警方所查扣之改造槍
      械，槍管是否有貫穿？）點22手槍槍管有貫穿、、、」、
      「（問：警方所查扣之改造槍械、槍管，槍械零件，工具
      是何人所有？）都是我乙○○本人所有的。」、「（問：
      該槍械及子彈係由何處？向何人購得的？）子彈我於95年
      3 月份中旬在新竹市○○路幻象模型店買的，子彈約30顆
      ，每顆150 元共買了4500元，回家後自己裝填火藥。改造
      槍枝亦係於90年10月份中旬，在新竹假日花市攤販買的，
      老闆年籍資料均不詳，共買了6 枝改造手槍，每支約7000
      元，、、、」、、、「（問：警方所查扣改造之點22MM槍
      械1 支編號：FS0219號，槍管是否有貫穿？機械性能如何
      ？有無試射過？）槍管是貫通的。我曾於95年4 月8 日底
      在新竹市喀亞山裡試射過，性能及殺傷力皆不良，但子彈
      還是能發射出去。」、、、「（問：警方所查扣改造的槍
      械，是誰改造的？）是我1 個人改的。」、、、「（問：
      你改造槍械技術由何處學得？）自己摸索研究的。」、「
      （問：你槍枝、子彈都由何處改裝製造？）新竹市○○區
      ○○路225 巷88號6 樓之3 製造改裝的。」等語（以上參
      95年度偵字第2151號卷第14至17頁）。其於內勤檢察官偵
      查時陳稱：「（問：警方查扣之物？）一些是在車上查獲
      ，一些則在我住處查獲。我當時打算將東西搬回戶籍地。
      」、「（問：警方追你時，你帶著何物？）槍枝1 枝及鉗
      子、皮包。槍內有子彈3 顆。」、「（問：槍何來？）4
      、5 年前，我在新竹市○○路假日花市購得。我買了道具
      槍5 、6 支，子彈是我今年在新竹市○○路的幻象道具店
      買得，我買了30顆道具彈。95年4 月4 日我在香北路222
      巷居所改造了14顆子彈。」、、、「（問：改造槍枝有無
      共犯？）沒有。我自己1 人改造」、、、「（問：6 支槍
      的價格？）4 萬多元」、「（問：為何改造槍枝？）好奇
      。」等語（以上參同偵卷第56至57頁）。
（三）是由證人庚○○之上述證詞，衡諸被告乙○○前揭警詢、
      內勤檢察官偵訊時之陳述，可知被告乙○○於警詢、偵查
      時，均係陳稱為警查扣之改造槍枝、子彈及工具，均係其
      所有。其於90年10月中旬某日，在新竹市○○路假日花市
      ○○○道具槍6 枝後，旋即在其新竹市○○區○○路22 5
      巷88號6 樓之3 租屋處，將其中1 枝改造成可擊發子彈之
      改造手槍1 枝（槍枝管制編號為0000000000）；另於95年
      3 月中旬某日，在新竹市○○路幻象模型店購得道具子彈
      數10顆，於95年4 月4 日在上開租屋處，裝填入火藥，改
      造子彈3 顆。上述改造槍枝、子彈之行為，均係其1 人所
      為，改造槍枝、子彈之目的係好奇，改造槍枝、子彈知識
      ，是自行摸索得來等情。
（四）扣案物品中之電鑽、鑽頭、老虎鉗、固定鉗、鋸子、尖嘴
      鉗、銼刀、扳手、鋼刷、起子、油壓剪、鐵鎚等工具（詳
      如附表一、二所示，參同上偵卷第19至25頁所示之搜索扣
      押筆錄、扣押物品目錄表，第28至41頁所示之搜索扣押筆
      錄、扣押物品目錄表，及第50至51頁所示之照片），送請
      刑事警察局鑑驗之結果，認扣案工具，因各有功用，於改
      造槍枝、子彈時，若有適用時機，自可援用該類工具，此
      有刑事警察局95年9 月25日刑鑑字第0950141812號函附卷
      可佐（參同上偵卷第102 頁）。且衡諸被告乙○○自承其
      改造槍枝、子彈之知識，係自行摸索得來等情，已如前述
      ，足見被告乙○○，確有使用上述工具，改造槍枝、子彈
      無訛。至本院依據辯護人之請求，將扣案之電鑽、電鑽頭
      、鑽頭等物品，送請內政部警政署刑事警察局（以下稱刑
      事警察局）鑑驗之結果，認均係一般五金工具，是否足以
      貫穿金屬槍管，涉及行為人之知識、經驗、技術，刑事警
      察局之鑑驗人員尚無法臆測，此有刑事警察局96年3 月26
      日刑鑑字第0960040088號函附於本院審卷內可佐。而此份
      函文係指扣案之電鑽等工具，是否可貫穿金屬槍管，會隨
      著行為人之知識、經驗、技術之不同而產生變化，尚不能
      遽予認定可否貫穿金屬槍管。但上述函文，並未否定行為
      人具有相當之知識、經驗及技術，持該等工具將金屬貫穿
      之可能性，因此，尚不能作為對被告乙○○有利之認定，
      附此敘明。
（五）扣案之改造手槍1 枝（槍枝管制編號為0000000000），經
      送請刑事警察局鑑定之結果，認係仿COLT廠1908CALIBER2
      5 型半自動手槍製造之槍枝換裝土造金屬槍管改造而成之
      改造手槍，機械性能良好，可供擊發適用子彈使用，認具
      殺傷力。送鑑改造子彈4 顆，認均係具直徑約6.94MM金屬
      彈頭之土造子彈，經採樣貳顆試射，1 顆可擊發，認具殺
      傷力；1 顆，雖可擊發，惟其發射動能甚微，認不具殺傷
      力，此有刑事警察局95年5 月29日刑鑑字第0950052849號
      函在卷可考（參同上偵卷第82至89頁）。準此，可知為警
      扣案直徑約6.94MM之改造子彈，其中3 顆具有殺傷力。
（六）至證人戊○○於本院審理時證稱略以：95年農曆過年前，
      被告乙○○撥電話給渠，要求渠找「小搞」，通知「小搞
      」將放置於被告乙○○家中的改槍工具及槍拿走。渠曾在
      被告乙○○住處，看過上述物品，被告乙○○告知渠，係
      「小搞」搬過去的，但渠並未親眼看見此情，渠亦不知「
      小搞」的真實姓名等語（以上參本院審卷96年6 月20日審
      判筆錄第3至9頁）。是由證人戊○○之上述證詞，可知渠
      並未親眼目睹「小搞」將槍及改槍工具置於被告乙○○住
      處，係被告乙○○告知渠此情。而證人戊○○亦未向「小
      搞」查證，是否將槍及改造工具置於被告乙○○住處，則
      被告乙○○告知渠置於住處之槍枝及改造工具，是「小搞
      」所放置乙節，即屬不能證實之事。再者，證人戊○○並
      不知「小搞」之真實姓名為何，自無從傳喚「小搞」到庭
      為證，是證人戊○○之證詞，尚不能作為對被告有利之認
      定。
（七）至證人丁○○於本院審理時證稱略以：渠與被告乙○○於
      84年即認識，交情不錯，最近1 次係於94年10月左右，在
      被告乙○○位於新竹市○○路之套房看見被告乙○○，當
      時係渠至香北路買東西巧遇被告乙○○，被告乙○○邀渠
      至上述住處。而「小搞」拿1 個大約如手提型電腦大之手
      提袋，裡面有3 、4 枝槍及電鑽，欲寄放在被告乙○○上
      述住處，被告乙○○將之放置於客廳桌子及椅子處。渠不
      知「小搞」之真實姓名，渠僅去過該處兩次，因工作很忙
      ，並未再去該址，且渠並無證據可以證明「小搞」寄放槍
      枝於被告乙○○之住處等語（以上參本院審卷96年7 月11
      日審判筆錄第3 至10頁）。是由證人丁○○之證詞，可知
      渠與被告乙○○交情不錯，係於94年10月左右，在新竹市
      ○○路購物時巧遇被告乙○○，方至被告乙○○住處。但
      被告乙○○係陳稱證人丁○○至其住處找其吃飯等語，則
      被告乙○○及證人丁○○，就其2 人相遇之原因即有不同
      之陳述，由此足見，證人丁○○證詞之真實性實有可疑。
      再者，綽號為「小搞」之人，在現今社會中所在多有，證
      人丁○○既不知「小搞」之真實姓名，自無從傳喚「小搞
      」到庭為證，以驗證證人丁○○證詞之真實性。復查，證
      人丁○○與被告乙○○交情既屬不錯，證人丁○○竟證稱
      於94年10月間至被告乙○○上述住處兩次後，即未再至該
      址，實與常情不符。再查，退步言之，縱認證人丁○○之
      上述證詞為真，但被告乙○○於95年4 月10日、11日，為
      警在上述處所查扣之改造槍枝、子彈及工具，是否即「小
      搞」於94年10月間寄放於被告乙○○住處之槍枝，仍有疑
      問。是證人丁○○之上述證詞，亦不能作為對被告有利之
      認定。
（八）甲○○業已死亡，此有本院戶役政等資料查詢表、個人基
      本資料查詢結果資料各1 份附於審卷可憑。則甲○○既已
      死亡，被告乙○○辯稱扣案之改造槍枝、子彈及工具，係
      甲○○所寄放等情，即屬無從查考。而其辯稱當時不想將
      甲○○供出來，被抓到以後，警察這樣問，我就這樣回答
      等語（參同上偵卷第110 至111 頁）。然查，被告乙○○
      果若因朋友之義氣，不願供出槍、彈來源，其僅須自承持
      有改造槍枝、子彈即可，為何於警詢及內勤檢察官訊問時
      ，均坦承罪責較重之改造槍枝、子彈等犯行？其上述辯解
      ，實與常情不符，不能採信。
（九）綜上，被告乙○○之辯解，顯為臨訟卸責之詞，委無足採
      。此外，復有前述具有殺傷力之改造槍枝、子彈及附表一
      、二所示之工具扣案可佐，又有上述刑事警察局之槍彈鑑
      定報告在卷可憑，其製造具有殺傷力之改造槍枝、子彈之
      犯行，洵堪認定。
三、按刑法於94年2 月2 日經總統令修正公布，於95年7 月1日
    施行，修正後刑法第2 條第1 項規定：「行為後法律有變更
    者，適用行為時之法律。但行為後之法律有利於行為人者，
    適用最有利於行為人之法律。」。而被告乙○○行為時之槍
    砲彈藥刀械管制條例第11條第1 項規定：「未經許可未經許
    可，製造、販賣或運輸第四條第一項第一款所稱其他可發射
    金屬或子彈具有殺傷力之各式槍砲者，處五年以上有期徒刑
    ，併科新臺幣一千萬元以下罰金。」，該條例於94年1 月26
    日經總統修正公布，於同月28日施行，修正後之槍砲彈藥刀
    械管制條例，將第11條刪除，第8 條第1 項修正為：「未經
    許可，製造、販賣或運輸鋼筆槍、瓦斯槍、麻醉槍、獵槍、
    空氣槍或第四條第一項第一款所定其他可發射金屬或子彈具
    有殺傷力之各式槍砲者，處無期徒刑或五年以上有期徒刑，
    併科新臺幣一千萬元以下罰金。」，除將可發射金屬或子彈
    具有殺傷力之槍砲，與鋼筆槍、瓦斯槍‥‥等並列外，法定
    刑修正為無期徒刑或5 年以上有期徒刑，併科新臺幣1 千萬
    元以下罰金。被告乙○○改造前述槍枝後法律有變更，經比
    較修正前後之槍砲彈藥刀械管制條例，應以被告乙○○行為
    時即修正前之槍砲彈藥刀械管制條例第11條第1 項有利於被
    告乙○○，自應適用行為時之法律處斷。核被告乙○○於90
    年中旬某日，在其新竹市○○路225 巷88號6 樓之3 租屋處
    ，以上述工具將，換裝土造金屬槍管，改造成機械性能良好
    、可擊發適用子彈，具有殺傷力之改造手槍1 枝，係犯修正
    前槍砲彈藥刀械管制條例第11條第1 項之未經許可，製造可
    發射子彈具有殺傷力之槍枝罪（檢察官認係犯槍砲彈藥刀械
    管制條例第8 條第1 項之罪，容有誤會，起訴法條應予更正
    ，但無變更起訴法條之問題，附此敘明）；其於95年4 月4
    日，在上述租屋處，以前述工具，改造具殺傷力之子彈，係
    犯槍砲彈藥刀械管制條例第12條第1 項之製造子彈罪，其同
    時接續製造完成3 顆子彈，屬接續犯，成立單純1 罪。被告
    乙○○製造槍、彈完成後之未經許可持有該改造手槍、子彈
    之低度行為，應各為製造之高度行為所吸收，應僅論以未經
    許可製造槍、彈罪。又查，被告乙○○前因違反槍砲彈藥刀
    械管制條例、麻醉藥品管理條例等案件，經臺灣新竹地方法
    院判處有期徒刑7 月、7 月，並定應執行刑1 年確定，於87
    年1 月22日縮短刑期假釋出監，於87年4 月8 日保護管束期
    滿，未經撤銷假釋，視為執行完畢（製造改造槍枝部分構成
    累犯）；其又因違反毒品危害防制條例及竊盜等案件，分別
    經臺灣新竹地方法院判處有期徒刑8 月、8 月及1 年確定，
    其後並定應執行刑2 年2 月確定，於93年12月15日假釋出監
    ，並於94年3 月10日保護管束期滿，未經撤銷假釋，視為執
    行完畢（製造子彈部分構成累犯），有臺灣高等法院被告前
    案記錄表在卷可憑。其受有期徒刑執行完畢，5 年內「故意
    」再犯本案有期徒刑以上之製造改造槍枝、子彈罪，各自為
    累犯，各自應依修正後刑法第47條第1 項規定加重其刑【被
    告於行為後之刑法第47條累犯之規定雖有修正，但不論依修
    正前刑法第47條或修正後刑法第47條第1 項之規定，均構成
    累犯，毋庸依刑法第2 條第1 項之規定，為新舊法比較，而
    應依一般法律適用原則，適用裁判時刑法第47條第1 項之規
    定，論以累犯（參照最高法院95年11月7 日第21次刑事庭會
    議決議及95年度台上字第7241號判決意旨）】。又被告乙○○所犯製造手槍罪、製造子彈罪，犯意各別、行為互殊，應
    予以分論併罰。爰審酌被告犯罪後雖於為警查獲時及內勤檢
    察官初訊時自白，但嗣後因畏罪情虛而翻異前詞否認製造槍
    枝、子彈犯行，足見其並無悔意，復衡酌近年來我國槍枝、
    子彈氾濫，嚴重危害國人生命、身體及財產之安全，是被告
    製造槍枝、子彈所造成之危害更為巨大，再衡酌被告犯罪之
    動機、目的、犯罪之手段、智識程度、犯罪所生之危險或損
    害、犯罪後之態度不佳等一切情狀，分別就其製造槍枝、子
    彈之犯行，量處如主文所示之刑，並就併科罰金部分，均依
    修正後刑法第42條第3 項之規定諭知易服勞役之折算標準【
    又修正前槍砲彈藥刀械管制條例第11條第1 項、槍砲彈藥刀
    械管制條例第12條第1 項，復有併科罰金之規定，修正後刑
    法第33條第5 款關於罰金刑規定為：罰金新台幣一千元以上
    ，以百元計算之。與修正前刑法第33條第5 款規定：罰金1
    元（指銀元）以上，比較結果，應以修正前之規定有利於被
    告，自應適用修正前之規定。再按罰金折算易服勞役之折算
    標準，依修正後刑法第42條第3 項前段規定：易服勞役以新
    台幣一千元、二千元或三千元折算一日。而修正前刑法第42
    條第2 項之折算標準，依罰金罰鍰提高標準條例提高後，折
    合新台幣之結果為以銀元3 百元即新台幣9 百元折算1 日。
    自以修正後刑法關於罰金易服勞役之規定有利於被告，應適
    用修正後刑法第42條第3 項前段之規定】，並就上述有期徒
    刑部分及併科罰金部分，分別定其應執行刑【被告行為後，
    刑法第51條業於94年2 月2 日修正公布，並於95年7 月1 日
    施行，修正前刑法第51條規定：「數罪併罰，分別宣告其罪
    之刑，依左列各款定其應執行者：」，其中第5 款規定：「
    宣告多數有期徒刑者，於各刑中之最長期以上，各刑合併之
    刑期以下，定其刑期。但不得逾二十年。」，修正後刑法第
    51 條 第5 款規定：「宣告多數有期徒刑者，於各刑中之最
    長期以上，各刑合併之刑期以下，定其刑期。但不得逾三十
    年。」，比較之結果，修正後刑法並非較有利於被告，依刑
    法第2 條第1 項前段之規定，仍應依修正前刑法第51條第5
    款之規定，定其有期徒刑部分之應執行刑；併科罰金部分，
    依刑法第51條第7 款之規定，定其應執行刑。】。末查，扣
    案之改造手槍1 支（含彈匣1 個，槍枝管制編號：00000000
    00號）及改造子彈2 顆（直徑約6. 94MM） ，均屬違禁物；
    而扣案如附表一、附表二編號1 至19、24至31所示之物，為
    被告所有且供犯罪所用之物，業據其於警詢及內勤檢察官初
    訊時供明在卷，應分別依刑法第38條第1 項第1款 、第2 款
    之規定宣告收。至被告為警查扣直徑約6.94MM具有殺傷力之
    子彈1 顆，因鑑驗試射之結果，業已失去子彈之構造、性能
    ，已非違禁物；而扣案如附表二編號20至23所示之改造92半
    成品子彈16顆、改造22 MM 子彈半成品3 顆、改造8MM 子彈
    成品7 顆，及附表二編號26所示之改造手槍半成品3 把，均
    不具殺傷力，此有刑事警察局95年5 月29日刑鑑字第095005
    2849號函在卷可考。是前述物品並非違禁物，亦無證據證明
    供本件被告製造上述槍枝、子彈之用，本院自不另為沒收之
    諭知，附此敘明。
據上論斷，應依刑事訴訟法第299 條第1 項前段，修正前之槍砲
彈藥刀械管制條例第11條第1 項、槍砲彈藥刀械管制條例第12條
第1 項，刑法第11條前段、第2 條第1 項、第47條第1 項、修正
前刑法第51條第5 款、刑法第51條第7 款、第38條第1 項第1 款
、第2 款、第42條第3 項前段，判決如主文。
本案經檢察官魏宏安到庭執行職務。
中　　華　　民　　國　　96　　年　　8 　　月　　8 　　日
                  刑事第三庭審判長法  官  柳章峰
                                  法  官  吳國聖
                                  法  官  呂曾達
以上正本證明與原本無異。
如不服本判決，應於判決送達後10日內向本院提出上訴狀（應抄
附繕本），其未敘述上訴理由者，應於上訴期間屆滿後20日內補
提理由書狀於本院，上訴於臺灣高等法院臺中分院。告訴人或被
害人如對於本判決不服者，應具備理由請求檢察官上訴，其上訴
期間之計算係以檢察官收受判決正本之日期為準。
                                  書記官  許千士
中　　華　　民　　國　　96　　年　　8 　　月　　8 　　日
附錄本案論罪科刑法條全文：
修正前槍砲彈藥刀械管制條例第11條第1 項、槍砲彈藥刀械管制
條例第12條第1 項。
修正前槍砲彈藥刀械管制條例第11條第1項
未經許可，製造、販賣或運輸第四條第一項第一款所稱其他可發
射金屬或子彈具有殺傷力之各式槍砲者，處五年以上有期徒刑，
併科新台幣一千萬元以下罰金。
槍砲彈藥刀械管制條例第12條
未經許可，製造、販賣或運輸子彈者，處 1 年以上 7 年以下有
期徒刑，併科新台幣 500 萬元以下罰金。
未經許可，轉讓、出租或出借子彈者，處 6 月以上 5 年以下有
期徒刑，併科新台幣 300 萬元以下罰金。
意圖供自己或他人犯罪之用，而犯前二項之罪者，處 3 年以上
10 年以下有期徒刑，併科新台幣 700 萬元以下罰金。
未經許可，持有、寄藏或意圖販賣而陳列子彈者，處 5 年以下有
期徒刑，併科新台幣 300 萬元以下罰金。
第 1 項至第 3 項之未遂犯罰之。
